最高法院民事裁定
111年度台上字第2111號
上  訴  人  苗栗縣政府
法定代理人  徐耀昌        
訴訟代理人  吳孟育律師
被 上訴 人  金樹營造股份有限公司
法定代理人  羅金樹        
訴訟代理人  張桂真律師
上列當事人間請求履行契約事件，上訴人對於中華民國111年4月
27日臺灣高等法院臺中分院第二審更審判決（109年度重上更一
字第6號），提起上訴，本院裁定如下：
    主  文
上訴駁回。
第三審訴訟費用由上訴人負擔。
    理  由
按上訴第三審法院，非以原判決違背法令為理由，不得為之。又
提起上訴，上訴狀內應記載上訴理由，表明原判決所違背之法令
及其具體內容，暨依訴訟資料合於該違背法令之具體事實，其依
民事訴訟法第469條之1規定提起上訴者，並應具體敘述為從事法
之續造、確保裁判之一致性或其他所涉及之法律見解具有原則上
重要性之理由。同法第467條、第470條第2項定有明文。而依同
法第468條規定，判決不適用法規或適用不當者，為違背法令；
依同法第469條規定，判決有該條所列各款情形之一者，為當然
違背法令。是當事人提起上訴，如以同法第469條所列各款情形
為理由時，其上訴狀或理由書應表明該判決有合於各該條款規定
情形之具體內容，及係依何訴訟資料合於該違背法令之具體事實
。如依同法第468條規定，以原判決有不適用法規或適用法規不
當為理由時，其上訴狀或理由書應表明該判決所違背之法令條項
，或有關大法官解釋、憲法法庭裁判，或成文法以外之習慣或法
理等及其具體內容，暨係依何訴訟資料合於該違背法令之具體事
實，並具體敘述為從事法之續造、確保裁判之一致性或其他所涉
及之法律見解具有原則上重要性之理由。上訴狀或理由書如未依
上述方法表明，或其所表明者與上開法條規定不合時，即難認為
已合法表明上訴理由，其上訴自非合法。本件上訴人對於原判決
不利部分提起上訴，雖以該部分判決違背法令為由，惟核其上訴
理由狀所載內容，係就原審取捨證據、認定事實及解釋契約之職
權行使，所論斷：兩造於民國96年11月21日簽訂苗栗縣中平工業
區委託申請編定、開發、租售及管理計畫契約書（下稱系爭契約
），約定由上訴人委託被上訴人進行該開發區之開發案，開發期
間5年。詎被上訴人執行後，遭內政部否決及經濟部終結申請程
序，上訴人於101年10月23日終止系爭契約，則被上訴人依系爭
契約第23條第4項後段約定，得向上訴人請求給付（歸墊）已投
入之開發成本及費用（包括利息及代辦費）。㈠文具、車資、便
當、廣告宣傳等費用（下稱文具等費用）屬系爭契約第9條第4項
第8款「其他執行本開發案所必須之費用」，參諸負責審核開發
案費用之正興聯合會計師事務所（下稱正興會計所）及系爭開發
案工作委員會（下稱系爭委員會）99年7月2日第6次會議審核通
過認列被上訴人自97年1月至99月5月止（922日）之文具等費用
為新臺幣（下同）283萬426元，其提出相關單據，請求上訴人給
付自99年6月1日起至101年10月23日止（875日）按比例計算之文
具等費用268萬6142元，洵屬有據（業經第一審判決准許）。㈡污
水處理廠費用：系爭契約並未提及規劃污水處理廠，綜合系爭委
員會第1次會議紀錄，行政院環境保護署專案小組99年3月3日第2
次審查會議紀錄、環境影響評估審查委員會100年1月7日第202次
會議紀錄，證人古昌杰（訴外人龍邑工程顧問股份有限公司副總
經理）證述，及中華民國建築師公會110年10月8日鑑定報告意見
，暨經正興會計所查核通過之捷威營造有限公司（下稱捷威公司
）發票，相互以觀，系爭開發案原規劃於環評通過、開發完成階
段，始檢討評估是否設置污水廠，因環評委員之意見，致須提前
於送審階段規劃設置污水廠，被上訴人乃另行委託捷威公司處理
污水處理廠之設計規劃事項，因而支出1472萬6250元，其請求給
付，應予准許。㈢自聘人員薪資費用：被上訴人為執行系爭開發
案支出專業人員及行政人員（羅淑惠等13人）之勞務報酬1248萬
586元，屬系爭契約第9條第4項第8款「其他執行本開發案所必須
之費用」，參酌系爭委員會第6次會議紀錄及負責查核之正興會
計所江善芸會計師102年9月17日查核意見，上開金額在會計師之
建議認列（1395萬745元）範圍內，尚屬合理。㈣代辦費：稽諸系
爭契約第10條第1項約定及系爭委員會第7次會議紀錄，代辦費隨
各項開發費用以固定成數（10%）方式衍生，不以實際開工為必
要。加總第一審判決上訴人應給付（中興4號井63萬元，文具等
費用283萬426元、268萬6142元，工作委員出席費282萬4000元）
，及上開㈡、㈢（污水處理廠費用1472萬6250元，自聘人員薪資費
用1248萬586元）之金額，為3617萬7404元，以10%計算代辦費為
361萬7740元，扣除第一審判准之102萬7479元，被上訴人得再請
求上訴人給付259萬261元。㈤滾入開發成本之利息：依系爭契約
第11條第3項約定及附件「服務建議書」之記載，兩造合意以平
均年利率4%為滾入開發成本之計息利率，計算前揭開發費用3617
萬7404元之利息為144萬7096元，扣除第一審判准之30萬6703元
，被上訴人得再請求上訴人給付114萬393元。從而，被上訴人依
系爭契約第23條第4項約定，請求上訴人再給付㈡至㈤共計3093萬7
490元本息，為有理由，應予准許；上訴人對第一審判准之99年6
月1日起至101年10月23日止文具等費用268萬6142元，代辦費9萬
86元，利息11萬8287元各本息之上訴，仍為無理由，應予駁回等
情，指摘其為不當。並就原審已論斷者，泛言違反經驗、證據法
則，而非表明該不利部分之判決所違背之法令及其具體內容，暨
依訴訟資料合於該違背法令之具體事實，並具體敘述為從事法之
續造、確保裁判之一致性或其他所涉及之法律見解具有原則上重
要性之理由，難認已合法表明上訴理由。依首揭說明，應認其上
訴為不合法。
據上論結，本件上訴為不合法。依民事訴訟法第481條、第444條
第1項、第95條、第78條，裁定如主文。
中　　華　　民　　國　　111 　年　　12　　月　　1 　　日
                      最高法院民事第五庭
　　　　                  審判長法官  袁  靜  文
                                法官  陳  靜  芬
                                法官  石  有  為
                                法官  許  秀  芬
                                法官  林  金  吾
本件正本證明與原本無異
                          書　記　官　林  沛  侯
中　　華　　民　　國　　111 　年　　12　　月　　19　　日